【裁判字號】    97,附民,253
【裁判日期】    980107
【裁判案由】    損害賠償
【裁判全文】
臺灣高等法院臺中分院刑事附帶民事訴訟判決
原      告  乙○○○
                        號
被      告  丙○○
                      現於臺灣高雄看守所
            甲○○
上列被告等因常業詐欺案件（97年度上易字第1155號），經原告
提起附帶民事訴訟，請求損害賠償，本院於97年12月31日言詞辯
論終結，判決如下：
    主      文
被告等應連帶給付原告新臺幣捌拾伍萬元，及自民國九十七年十
一月十一日起至清償日止，按年息百分之五計算之利息。
原告其餘之訴駁回。
本判決第一項於原告以新臺幣貳拾萬元供擔保後，得假執行。
    事實及理由
一、原告起訴主張：被告丙○○、甲○○均明知出售人頭電話卡
    予人，將有被詐騙集團用以行詐之可能，仍不顧他人可能遭
    受財產上損害之危險，而基於縱若其所出售之人頭電話卡被
    利用作為詐欺取財，並不違背其本意之不確定幫助故意，將
    0000000000號人頭電話卡出售予詐騙集團，致該詐騙集團於
    96年12月18日利用該人頭電話冒稱是台北市政府警察局的陳
    警官、李科長向原告詐稱其於富邦銀行之帳戶被人冒用，因
    原告未出庭，將被台灣台北地方法院羈押，並冒稱是台灣台
    北地方法院檢察署張書華檢察官，將代為求情，並傳真一份
    台灣台北地方法院檢察署「請求暫時性凍結執行申請書」，
    表示要先繳85萬元在台灣台北地方法院保管，並由一位自稱
    是張書華檢察官派去的高雄地方法院人員陳正順，拿張高雄
    地方法院收據、台灣台北地方法院檢察署監管科、台灣台北
    地方法院檢察署偵查卷宗、法務部行政執行假扣押處份命令
    、個人資料外洩授權止付申請書向其詐騙85萬元，被告二人
    幫助詐欺犯行業經檢察官提起公訴，並經台灣台中地方法院
    以97年度易字第1447號刑事判決在案。爰依民法第184條、1
    85條之規定，請求被告連帶賠償等語。並聲明：被告應連帶
    給付原告新臺幣八十五萬元，及自其領款（96年12月18日）
    之翌日起至清償日止，按年息百分之五計算之利息，並願供
    擔保請准宣告假執行。被告對於原告上開主張之事實表示不
    知情，並請求駁回原告之訴。
二、得心證之理由：
(一)原告主張其被詐騙之事實，業經原告於警詢中指述綦詳，而
    其所被詐騙之事實，有其提出之台灣台北地方法院檢察署「
    請求暫時性凍結執行申請書」、高雄地方法院收據、台灣台
    北地方法院檢察署監管科、台灣台北地方法院檢察署偵查卷
    宗、法務部行政執行假扣押處份命令、個人資料外洩授權止
    付申請書附卷可稽，其所被詐騙之金額，復有其所提出之存
    摺影本可參，被告等對於其有出售0000000000號人頭電話卡
    予人，致該詐騙集團於96年12月18日利用該人頭電話向原告
    詐騙上開金額等情並不爭執，復有被告等出售上開人頭電話
    卡後所留存之卡紙（即所稱之「大卡」）扣案可證，足認被
    告二人有幫助不詳犯罪集團向原告詐欺取財之事實，本院97
    年度上易字第1155號刑事案件亦判決被告等人有幫助不詳犯
    罪集團向原告詐取財物犯行（含幫助不詳犯罪集團向其他被
    害人詐取財物或恐嚇取財），原告此部分之主張，堪信為真
    實。
(二)按因故意或過失，不法侵害他人之權利者，負損害賠償責任
    。故意以背於善良風俗之方法，加損害於他人者亦同。數人
    共同不法侵害他人之權利者，連帶負損害賠償責任﹔不能知
    其中孰為加害人者，亦同。造意人及幫助人，視為共同行為
    人。民法第184條第1項、第 185條分別定有明文。又負損害
    賠償責任者，除法律另有規定或契約另有訂定外，應回復他
    方損害發生前之原狀。因回復原狀而應給付金錢者，自損害
    發生時起，加給利息。民法第213條第1項、第 2項亦有明文
    。本件被告二人基於幫助之故意，將人頭電話卡價賣不詳犯
    罪集團，致原告受該詐騙集團詐欺而付款85萬元，無從追回
    等情，業經本院刑事判決認定係幫助詐欺犯並判刑確定在案
    ，已如前述，自屬前開法條中所謂幫助人，依前開規定應視
    為共同行為人，並應連帶負損害賠償責任。從而，原告依侵
    權行為之法律關係，請求被告連帶給付85萬元，為有理由，
    應予准許。
(三)按給付有確定期限者，債務人自期限屆滿時起，負遲延責任
    。給付無確定期限者，債務人於債權人得請求給付時，經其
    催告而未為給付，自受催告時起，負遲延責任。其經債權人
    起訴而送達訴狀，或依督促程式送達支付命令，或為其他相
    類之行為者，與催告有同一之效力。民法第229條第1項及第
    2 項定有明文。又遲延之債務，以支付金錢為標的者，債權
    人得請求依法定利率計算之遲延利息。但約定利率較高者，
    仍從其約定利率。應付利息之債務，其利率未經約定，亦無
    法律可據者，週年利率為5%。民法第233條第1項及第 203條
    亦有明文。本件原告對被告之損害賠償債權，核屬無確定期
    限之給付，既經原告起訴而送達訴狀，被告迄未給付，當應
    負遲延責任。是原告請求被告連帶給付自刑事附帶民事起訴
    狀繕本送達之翌日即97年11月11日起，按年息5%計算之法定
    遲延利息部分，亦屬有據；超過部分，為無理由，應予駁回
    。
(四)綜上所述，原告依據侵權行為損害賠償之法律關係，請求被
    告連帶給付85萬元，及自97年11月11日起至清償日止，按年
    息5%計算之利息，為有理由，應予准許；超過部分，為無理
    由，應予駁回。
三、本件原告陳明願供擔保，聲請宣告假執行，就原告勝訴部分
    ，應酌定擔保金額併為假執行之宣告；至原告敗訴部分，其
    假執行之聲請已失所附麗，應駁回之。
四、據上論結，本件原告之訴為一部有理由，一部無理由，依刑
    事訴訟法第502條第1項、第2項、第491條第10款、民事訴訟
    法第390條第2項，判決如主文。
中    華    民    國    98    年    1     月    7     日
            刑事第三庭    審判長法  官  王  增  瑜
                                法  官  廖  柏  基
                                法  官  梁  堯  銘
以上正本證明與原本無異。
不得上訴。
                                書記官  王   麗   英
中    華    民    國    98    年    1     月    7     日


司法院資訊處製作；財團法人民間司法改革基金會備份。
